臺灣雲林地方法院刑事判決
110年度交訴字第47號
公  訴  人  臺灣雲林地方檢察署檢察官
被      告  黃清隆



選任辯護人  林瓊嘉律師
上列被告因過失致死案件，經檢察官提起公訴（109年度偵字第5
981號），被告於準備程序中就被訴事實為有罪之陳述，經告知
簡式審判程序之旨，並聽取當事人之意見後，本院合議庭裁定由
受命法官獨任進行簡式審判程序，並判決如下：
    主    文
黃清隆犯過失致人於死罪，處有期徒刑陸月，如易科罰金，以新
臺幣壹仟元折算壹日。緩刑貳年。
    事    實
一、黃清隆於民國109年8月3日11時53分許，駕駛車牌號碼000-0
    000號自用小貨車，沿雲林縣土庫鎮雲105公路由北往南方向
    行駛，行經雲105公路與某產業道路之無號誌標誌之交岔路
    口（在西平25北9北5K1547HE60號電線桿旁）時，本應注意
    該路段速限時速50公里，且應注意行經無號誌之交岔路口，
    車道數相同時，同為直行車者，左方車應暫停讓右方車先行
    ，而依當時雖為天候陰、視距不良（樹木、農作物），但為
    日間自然光線、柏油路面乾燥、無缺陷、無障礙物，尚可注
    意有無其他車輛欲穿越交岔路口，並無不能注意之情事，竟
    疏未注意及此，貿然以時速約79公里速度通過，適有NGUYEN
     VAN TOAN（中文名：阮文全，越南籍）騎乘車牌號碼000-0
    000號普通重型機車，沿前開產業道路由西往東方向行駛，
    亦未注意行經無號誌交岔路口，應減速慢行，作隨時停車之
    準備，逕自駛入上開路口，2車發生碰撞，致阮文全人車倒
    地，受有耳漏疑似顱底骨骨折、左下肢開放性骨折、頭部、
    背部及肢體多部位擦挫傷等傷害，經緊急送往天主教若瑟醫
    療財團法人若瑟醫院（下稱若瑟醫院）急救，因到院前呼吸
    及心搏休止，於同日13時4分，因顱骨破裂骨折出血等致中
    樞神經休克死亡。黃清隆於肇事後留在事故現場，向前往現
    場處理，尚不知肇事者為何人之員警坦承為肇事人自首並願
    接受裁判。
二、案經臺灣雲林地方檢察署檢察官相驗後簽分偵查起訴。
    理    由
壹、程序部分：
　　被告黃清隆所犯之罪，非死刑、無期徒刑、最輕本刑為3年
    以上有期徒刑之罪，其於準備程序中就前揭被訴事實為有罪
    之陳述，經告知簡式審判程序之旨，並聽取其與公訴人之意
    見後，本院合議庭認無不得或不宜改依簡式審判程序進行之
    情事，依刑事訴訟法第273條之1第1項規定，裁定由受命法
    官獨任進行簡式審判程序，是本案之證據調查，依刑事訴訟
    法第273條之2規定，不受同法第159條第1項、第161條之2、
    第161條之3、第163條之1及第164條至第170條規定之限制，
    合先敘明。
貳、實體部分：
一、認定犯罪事實所憑之證據及理由：
  ㈠上開犯罪事實，業據被告於警詢、偵訊及本院審理中坦承不
    諱，核與證人即被害人家屬LE THI MUI、證人即被告車輛乘
    客劉冠廷之證述大致相符，並有若瑟醫院醫字第1090803061
    號診斷證明書1份、道路交通事故現場圖1份、道路交通事故
    調查報告表㈠㈡各1份、行車紀錄器擷圖2紙、現場暨車損照片
    38紙、雲林縣警察局勤務指揮中心受理110報案紀錄單1份、
    勘（相）驗筆錄1份、臺灣雲林地方檢察署檢驗報告書1份、
    相驗照片10紙、臺灣雲林地方檢察署相驗屍體證明書1份、
    證號查詢汽車駕駛人資料1份、車號查詢汽、機車車籍資料
    各1份在卷可稽（相卷第55頁、第59頁至第107頁、第115頁
    至第119頁、第131頁至第157頁、第177頁、第181頁至第189
    頁），足認被告之自白與事實相符，應堪採信。
  ㈡按行車速度，依速限標誌或標線之規定，無速限標誌或標線
    者，行車時速不得超過50公里；行至無號誌交岔路口，左方
    車應暫停讓右方車先行，道路交通安全規則第93條第1項第1
    款、第102條第1項第2款分別定有明文，並為一般汽車駕駛
    人所應注意並確實遵守之事項。被告考領有自用小貨車駕駛
    執照，有其證號查詢汽車駕駛人附卷可稽（相驗卷第115頁
    ），對於上揭道路交通安全之相關規定自應知之甚詳，並確
    實遵守；雖為天候陰、視距不良（樹木、農作物），但為日
    間自然光線、柏油路面乾燥、無缺陷、無障礙物，亦有前揭
    道路交通事故調查報告表可按，並無不能注意之情事，詎被
    告行經無號誌之交岔路口，不僅未暫停讓右方車先行，更貿
    然以超越速限之速度通過該交岔路口，致與被害人所騎之機
    車發生碰撞，被告上開駕駛行為顯有過失。參以本件肇事責
    任經送請交通部公路總局嘉義區監理所嘉雲區車輛行車事故
    鑑定會鑑定結果，亦認被告駕駛自用小貨車，行經無號誌交
    岔路口，左方車未暫停讓右方車先行，且超速行駛，為肇事
    主因；駕駛普通重型機車，行經無號誌交岔路口，未減速慢
    行，作隨時停車之準備，為肇事次因。（另無照駕駛有違規
    定），有鑑定意見書附卷可稽（見偵卷第83頁至第86頁），
    益徵被告對於本件交通事故之發生具有過失甚明。被告及被
    害人之過失行為雖合併為本件車禍發生之原因，被告之過失
    責任仍不能因此而抵銷或解免。再被害人係因本案車禍致受
    有耳漏疑似顱底骨骨折、左下肢開放性骨折、頭部、背部及
    肢體多部位擦挫傷等傷害，經緊急送醫急救，仍因顱骨破裂
    骨折出血等致中樞神經休克死亡，被害人之死亡與被告之過
    失行為間顯具相當因果關係，被告自應負過失致死之責。
  ㈢綜上，本案事證明確，被告犯行堪以認定，應予依法論科。
二、論罪科刑之理由：
  ㈠核被告所為，係犯刑法第276條之過失致人於死罪。
  ㈡被告於肇事後留在事故現場，向前往現場處理，尚不知肇事
    者為何人之員警坦承為肇事人自首並願接受裁判之事實，有
    雲林縣警察局虎尾分局交通分隊道路交通事故肇事人自首情
    形紀錄表1紙附卷可按（見相卷第65頁），核與自首要件相
    符，爰依刑法第62條前段之規定減輕其刑。
  ㈢爰以行為人之責任為基礎，審酌被告為送貨司機，本應遵循
    道路交通安全規則妥適駕車，以確保其他用路人之安全，竟
    未確實遵守上開道路交通規則，因而造成本件交通事故發生
    ，並致被害人死亡，雖非如故意行為之惡性重大，但因被告
    此過失行為剝奪被害人之生命權，對於被害人家屬之損失實
    已無從回復，精神上亦受到重大悲痛，被告犯行所生危害確
    屬重大；又衡酌被告犯後坦承犯行，與被害人家屬達成和解
    ，並賠償被害人家屬完畢，有和解協議書、被害人家屬存摺
    內頁明細影本在卷可參（見本院卷第117頁、第123頁、第12
    5頁）；另考量本件交通事故之發生被告為肇事主因、被害
    人為肇事次因，暨被告自陳教育程度為國中畢業，擔任送貨
    司機，月收入約新臺幣3萬元，家庭經濟狀小康（見本院卷
    第166頁) 等一切情狀，量處如主文所示之刑，並諭知如易
    科罰金之折算標準。
  ㈣被告未曾因故意犯罪而受有期徒刑以上刑之宣告，有臺灣高
    等法院被告前案紀錄表在卷可佐（見本院卷第169頁），本
    案因其一時失慮，致罹刑典，惟犯後坦承犯行，並與被害人
    家屬達成和解且賠償完畢，已如前述，其經此偵審程序及刑
    之宣告後，應能知所警惕，而無再犯之虞，本院認為前開對
    其宣告之刑，以暫不執行為適當，爰依刑法第74條第1項第1
    款之規定，併予宣告緩刑2年，以啟自新。
據上論斷，依刑事訴訟法第273條之1第1項、第299條第1項前段
，刑法第276條、第62條前段、第41條第1項前段、第74條第1 項
第1款，刑法施行法第1條之1第1項，判決如主文。
本案經檢察官朱啓仁提起公訴，檢察官蔡少勳到庭執行職務。
中　　華　　民　　國　　110 　年　　8 　　月　　4 　　日
                  刑事第二庭  法  官  簡鈺昕
以上正本證明與原本無異。 　　　　　　　　　
如不服本判決應於收受判決後20日內向本院提出上訴書狀，並應
敘述具體理由；其未敘述上訴理由者，應於上訴期間屆滿後20日
內向本院補提理由書（均須按他造當事人之人數附繕本）。「切
勿逕送上級法院」。
                             書記官  林芳宜
中　　華　　民　　國　　110 　年　　8 　　月　　4 　　日
附錄本案論罪科刑法條全文：
中華民國刑法第276條
因過失致人於死者，處5年以下有期徒刑、拘役或50萬元以下罰
金。